【裁判字號】    94,簡上,237
【裁判日期】    950914
【裁判案由】    返還租賃物等
【裁判全文】
臺灣臺北地方法院民事判決             94年度簡上字第237號
上  訴  人    聯合智慧科技有限公司
兼上法定代    乙○○
理人                    3號
被上訴人      台新租賃股份有限公司
法定代理人    丙○○
訴訟代理人    戊○○
上列當事人間請求返還租賃物事件，上訴人對於中華民國九十四
年二月二十一日本院臺北簡易庭九十四年度北簡字第五０二一號
第一審判決，提起上訴，本院於九十五年九月七日言詞辯論終結
，判決如下：
    主      文
原判決廢棄。
被上訴人在第一審之訴駁回。
第一審及二審訴訟費用由被上訴人負擔。
    事實及理由
一、被上訴人起訴主張：
  (一)兩造於民國92年9月24日訂立「資本租賃契約書」，約定由
    被上訴人將系爭影印機及周邊設備出租予上訴人，租金為新
    台幣（下同）94,000元，上訴人每月應給付租金4,700元，
    使用期間共36個月，並由上訴人之法定代理人擔任連帶保證
    人。詎上訴人於92年10月25日給付第一期租金後，即未按期
    給付租金；嗣僅於93年2月6日、8月2日分別匯款4,700元、
    28,200元予被上訴人，尚積欠93年4月25日至12月25日期間
    租金共計42,300元，是被上訴人以起訴狀為終止租賃契約之
    意思表示，並請求上訴人返還系爭影印機及周邊設備。又依
    系爭契約第11條約定，被上訴人應賠償上訴人所受「應付未
    付租金及標的物轉賣之價差」損失42,500元，於扣除押租金
    28,200元後，被上訴人尚應賠償上訴人14,300元。為此請求
    上訴人給付被上訴人57,500元及返還系爭設備（原判決准被
    上訴人全部請求，並依職權宣告假執行，上訴人聲明不服）
    。並聲明：上訴駁回。
二、上訴人辯稱：
    上訴人係與訴外人震旦行股份有限公司新莊分公司（下稱震
    旦行）訂立買賣契約，上訴人並已於92年9月24日給付30%
    之價金即28,200元予震旦行；震旦行於92年9月底交付影印
    機予上訴人，92年12月間震旦行交付網路卡套件予上訴人，
    93年1月間上訴人給付40%之價金即37,600元予震旦行，93年
    7月31日上訴人給付尾款即30%之價金28,200元予震旦行。故
    上訴人已給付全部價金予震旦行，並取得系爭影印機及周邊
    設備之所有權。原審為上訴人敗訴之判決，上訴人不服，提
    起上訴，並聲明：(1)原判決廢棄，(2)被上訴人在第一審之訴
    駁回。
三、兩造不爭執之事實：
  (一)上訴人與震旦行於92年9月間簽訂「資本租賃契約書」，約
    定由被上訴人將系爭影印機及附件出租予上訴人，每期租金
    為4,700元，簽約同時預收28,200元，於租賃期滿，承租人
    依約履行義務後，出租人同意無條件移轉所有權予承租人。
  (二)上訴人與訴外人震旦行亦於92年9月間簽訂「訂購單」，約
    定由震旦行交付影印機及附件予上訴人使用，總價94,000元
    ，並載明「本契約係附條件買賣」。
四、按當事人對於必要之點，互相表示意思一致者，無論其為明
    示或默示，契約即為成立，民法第153條定有明文。經查被
    上訴人主張，上訴人係向被上訴人承租系爭影印機及相關設
    備云云。上訴人則否認之，辯稱上訴人係向訴外人震旦行買
    受系爭影印機及相關設備等語。從而被上訴人既主張兩造間
    係締結租賃契約，則應舉證證明兩造間就租賃契約必要之點
    ，互相表示意思一致。
  (一)被上訴人固提出資本租賃契約書及附表影本一份為證（原審
    卷第3-4頁），上訴人並於該約蓋用公司及法定代理人之印
    章，為上訴人所不爭執。惟上訴人辯稱：是訴外人震旦行將
    該契約書傳真給上訴人，叫上訴人先蓋章，然後震旦行會再
    報價；後來因為金額太高，震旦行就另外再報價，另簽訂購
    單，並將前述租賃契約作廢，且當場收取定金等語，並提出
    訂購單、報價單及支出證明單影本各一份為證（本院卷第
    10-12頁）。而系爭訂購單內容則為：「茲向震旦行股份有
    限公司訂購……影印機壹台……總價……玖萬肆仟元……四
    、付款方式：訂金（總價30%）……餘款俟交機時一次付清
    ……六、付款條件：驗收後付款……」。又被上訴人雖否認
    該訂購單為實際合意交易之內容，惟該訂購單確實為震旦行
    辦公用事務機銷售營業員丁○○所寫，且丁○○並到庭結證
    稱：簽訂購單只是一個同意訂購、類似草約的形式，在正式
    簽約後以契約內容為準等語（本院卷第94頁）。足見上訴人
    辯稱，上訴人係向訴外人震旦行買受系爭影印機及相關設備
    等語，並非無據。
  (二)再者上訴人確實於92年9月間，給付28,200元予訴外人震旦
    行，為兩造所不爭執；至於該筆款項之性質，上訴人抗辯為
    30%之買賣價金，被上訴人則主張為押租金。惟查系爭租賃
    契約書無任何押租金之約定，且被上訴人復未能舉證證明上
    訴人於92年9月間，給付之28,200元係押租金，其主張即無
    可採。況系爭影印機價值為94,000元，為兩造所不爭執，並
    有前揭訂購單影本一紙附卷可稽，上訴人所給付28,200元，
    為上開價款之30%，亦與上開訂購單第4條約定相符。再者該
    28,200元之性質，如為租賃契約之押租金，顯然違背一般交
    易習慣，由上應為系爭影印機買賣價金之一部分，上訴人抗
    辯為可採。另上訴人已於93年1月間給付37,600元，有支出
    證明單影本一紙可證（本院卷第24頁），復於93年7月間給
    付28,200元予訴外人震旦行，惟震旦行於同年8月以上訴人
    名義匯款給被上訴人，業據證人甲○○於本院結證屬實，亦
    有該行匯款回條聯影本一紙可按（本院卷第52頁），則就上
    訴人付款方式觀察，並非按月給付，而係分別按30%、40%、
    30%之比例給付，則顯然應為買賣價金之交付。又證人丁○
    ○雖到庭否認簽發該等支出證明單（本院卷第94頁反面），
    惟查依丁○○於本院「證人結文」簽名所示，與該支出證明
    單上關於經手人「丁○○」之簽名，經本院以肉眼比對，其
    運筆、筆畫及筆勢相同。且丁○○亦證稱：「我們只有在現
    金出賣的情況下才會經手金錢」（本院卷第93頁反面），核
    與上訴人主張以現金購買系爭影印機之情節相符。
  (三)另證人甲○○即震旦行新莊分行主管雖到庭結證稱：「（當
    時震旦行有無賣一批機器給上訴人？）是用資本型租賃，我
    們將機器賣給被上訴人，協助被上訴人與上訴人簽租賃契約
    。之前是我們公司業務人員與上訴人公司接洽……（當時是
    否有簽訂購單？）我們出租也是這樣簽，租金每期4,200元
    ，以資本租賃契約為憑。訂購單只是內容配件的規範……」
    ，並提出匯款回條聯影本一紙為證（本院卷第52頁）。惟查
    上訴人與震旦行間係買賣關係，如上所述，且上開訂購單臚
    列系爭影印機之型號、總價為94,000元、付款方式、附條件
    買賣等記載，顯係該影印機之買賣，難認為僅是內容配件之
    規範。是證人甲○○之證言，並不可採。
  (四)又證人丁○○雖亦證稱：「但本件不是出賣，所以沒有經手
    金錢」云云（本院卷第93頁反面），惟查丁○○先則證稱：
    「……我當時並未經手本件交易，當時是震旦行賣機器給台
    新，機器再出租給上訴人。這件契約是我和主管甲○○負責
    的。但三家公司間詳細的法律關係我並不了解。我只負責拿
    合約給上訴人簽，和上訴人談影印機租賃事宜……」（本院
    卷第93頁反面），繼則稱「這件是由我拜訪上訴人和他們談
    。上訴人本來是要向震旦行買斷機器，後來不知何故變成談
    租賃，後來雙方均同意談租賃，因震旦行本來的經營方式就
    是不直接出租，所以由本來就和我們有合作關係的台新買斷
    ，再由台新出租給上訴人……」（本院卷第94頁）。則丁○
    ○既自陳不了解本件兩造與訴外人震旦行間之法律關係，亦
    無法清楚說明與上訴人間交易之性質，且所述之交易流程與
    上訴人付款之情形不一，是其證言，委無可取。
  (五)被上訴人雖又主張，依據系爭資本租賃契約書第10條第3款
    約定：「於租賃期滿，承租人依約履行義務後，出租人同意
    無條件移轉所有權予承租人」，足見資本租賃期滿、與附條
    件買賣付清價款的結果相同，只是契約名稱不同云云。惟查
    買賣契約與租賃契約之法律效果完全不同，且上開訂購單內
    容非分期付款，當事人之是否另負擔利息亦不同，當事人間
    之合意亦有不同，自不得以契約履行之最終結果為本案標的
    物所有權移轉相同為由，而認為兩造間合意締結租賃契約。
    是被上訴人所辯，並無理由。
五、綜上所述，被上訴人雖主張兩造就系爭影印機訂有租賃契約
    ，惟並未舉證證明以實其說，是其主張，並不可信。上訴人
    辯稱兩造系訂立買賣契約，應屬可採。從而被上訴人本於系
    爭契約，請求上訴人給付租金57,500元及返還系爭設備，並
    無理由。原審判命上訴人如數給付並為假執行之宣告，自有
    未洽。上訴意旨指摘原判決不當，求予廢棄改判，為有理由
    ，自應由本院予以廢棄改判如主文第二項所示。
六、因本件事證已臻明確，兩造其餘主張陳述及所提之證據，均
    毋庸再予審酌，附此敘明。
七、訴訟費用負擔之依據：民事訴訟法第436條之1第3項、第463
    條、第78條。
中    華    民    國    95    年    9    月    14     日
                民事第六庭 審判長法  官  吳光釗
                                 法  官  楊晉佳
                                 法  官  邱  琦
以上正本係照原本作成。
本判決不得上訴。
中    華    民    國    95    年    9    月    14     日
                                 書記官  池東旭


司法院資訊處製作；財團法人民間司法改革基金會備份。
